【裁判字號】    98,訴,620
【裁判日期】    980513
【裁判案由】    侵權行為損害賠償
【裁判全文】
臺灣板橋地方法院民事判決
原      告  紘星有限公司
法定代理人  乙○○
訴訟代理人  林宇文律師
被      告  甲○○原名林巧眉.
                        9號5.
上列當事人間請求侵權行為損害賠償事件，經本院於民國98年4
月29日言詞辯論終結，判決如下：
    主  文
被告應給付原告新臺幣參拾貳萬肆仟伍佰零玖元，及自民國九十
七年五月十七日起至清償日止，按週年利率百分之五計算之利息
。
訴訟費用由被告負擔。
本判決得假執行。
    事實及理由
一、按訴狀送達後，原告不得將原訴變更或追加他訴，但擴張或
    減縮應受判決事項之聲明者，不在此限，民事訴訟法第255
    條第1 項第3 款定有明文。本件原告起訴時本金部分原本請
    求被告應給付原告新臺幣（下同）534,380 元，後原告於民
    國（下同）98年4 月29日變更請求被告應給付原告324,509
    元，此係減縮應受判決事項之聲明，揆諸前揭規定，應准許
    之，合先敘明。
二、本件被告經合法通知，未於言詞辯論期日到場，核無民事訴
    訟法第386 條所列各款情形，爰依原告之聲請，由其一造辯
    論而為判決。
三、原告主張：
（一）緣原告係經營室內設計，於90年5 月間公司設立之後，有
      關公司之稅務事項均委由被告代為辦理，而委託之內容即
      由被告為原告代購發票，並將發票交付原告營業之用，並
      由原告於每2 個月（即曆定雙數月後之單數月15日前）交
      付該2 個月份以開立之銷貨發票存根聯（整本發票，包括
      已開立發票之存根聯；及該發票月份為開立之用餘發票）
      、進貨發票、憑證及原告之發票章交付予被告，用以申報
      原告之營業稅及申購下一月份之發票，另每年度並代原告
      開立年度申報薪資扣繳憑單與原告員工，申報所得稅之用
      ，及代原告申報年度營業所得稅。被告受託為原告辦理前
      揭事項，每2 個月收取記帳報酬3000元，可知被告確實係
      為原告處理稅務記帳事宜。而被告於檢察官偵查（台灣板
      橋地方法院95年度偵字第10095 號）時亦坦承自90年5 月
      起有為原告記帳。
（二）按委任人處理委任事務，應依委任人之指示，並與處理自
      己之事務為同一之注意，其受有報酬者，應以善良管理人
      之注意為之；受任人因處理委任事務有過失，或因逾越權
      限之行為所生之損害，對於委任人應負損害賠償責任；民
      法第535 條、第544 條訂有明文。又按因故意或過失，不
      法侵害他人之權利者，負損害賠償責任，民法第184 條第
      1 項前段訂有明文。被告既受原告委任為告訴人公司處理
      稅務記帳之事務，自應依善良管理人之注意義務而為處理
      委任事務。然被告卻於原告委託處理稅務之期間，分別有
      下列之行為而損害告訴人公司之利益，今依時間順序分別
      說明如下：
      １92年9 、10月份之帳日，原告交付予被告之後，被告於
        92年11月17日卻向財政部北區國稅局申報原告該其銷售
        稅額、進項稅額均無（證三），但被告卻通知原告該期
        應繳納營業稅23,291元，原告即於92年11月24日將應補
        繳之營業稅款，及記帳費3,000 元，以ATM 轉帳26,309
        元（加計轉帳費）予被告。被告卻又於93年4 月30日更
        正證三之申報，改為申報如證五，此除有並未依時申報
        之情形外，反而申報為得退稅之狀況（證五），案經財
        政部北區國稅局查核後，重新核課通知補繳本稅33,359
        元，並科1 倍之罰鍰33,500元，並由原告於93年5 月間
        受領罰鍰處分之送達，原告受領送達後即通知被告處理
        ，被告亦向原告誆稱已處理完畢，原告不疑有他，直至
        板橋行政執行處前來強制執行，逕由原告帳內執行36,
        694 元（含執行費及滯納金），經原告因此向財政部北
        區國稅局查詢始知上情。
      ２93年11、12月份被告仍在為原告辦理稅務記帳期間（詳
        證二所顯示之日期可知被告仍支領原告記帳費用），由
        被告通知原告當月份應實繳之營業稅金為11,497元，但
        被告卻未申報（證九，該函指原告93年11至12月份營業
        稅，逾30日未申報銷售額），直至94年4 月間財政部北
        區國稅局來函通知始知上情。原告並因此而需補繳176,
        512元之漏稅，另被罰鍰264,700元，原告並已繳納而受
        有損害。
（三）依上開說明，被告所為均係於受原告委任代為申報營業稅
      期間，違背其應誠信處理事務之義務，或為不實申報；或
      為根本未申報致告訴人公司遭財政部北區國稅局補稅及罰
      鍰，原告受有324,509元之損害（26309＋264700＋33500
      ＝324509）爰依民法委任法律關係及侵權行為之規定，為
      訴之聲明之請求。
四、原告主張之事實，業據提出被告傳真通知原告之傳真文件、
    台灣板橋地方法院檢察署96年度偵字第10095 號96年8 月14
    日訊問筆錄、原告92年9 、10月銷售額與稅額申請書、被告
    通知補繳營業稅款即告訴人公司轉帳記錄、被告更改證三原
    告92年9 、10月銷售額與稅額申請書、財政部台灣省北區國
    稅局台北縣分局核定稅額繳款書（原稅款所屬年份92年9 、
    10 月） 、財政部台灣省北區國稅局台北縣分局處分書93年
    5 月19日、原告遭行政執行署執行扣款之帳戶內頁、財政部
    台灣省北區國稅局台北縣分局94年4 月13日北區國稅北縣三
    字第09403200549 號函、財政部台灣省北區國稅局台北縣分
    局營業稅隨課補繳通知書、財政部台灣省北區國稅局台北縣
    分局94年6 月17日處分書、財政部台灣省北區國稅局違章案
    件罰鍰繳款書等件影本各1 件為證，核屬相符。被告經合法
    通知未於言詞辯論期日到場，亦未提出任何書狀爭執，依民
    事訴訟法第280 條第3 項前段準用同條第1 項前段規定，應
    視同自認，並有本院97年度易字第1345號等刑事案卷查明屬
    實，是原告之主張堪信為真。
五、從而，原告依侵權行為之法律關係，請求被告給付原告324,
    509 元，及自起訴狀送達翌日即97年5 月17日起至清償日止
    ，按年息5%計算之利息，為有理由，應予准許。
六、末按所命給付之金額或價額未逾500,000 元之判決，法院應
    依職權宣告假執行，民事訴訟法第389 條第1 項第5 款定有
    明文，本件被告應給付原告之金額既未逾500,000 元，本院
    自應依職權宣告假執行。
七、結論：本件原告之訴為有理由，依民事訴訟法第385 條第1
    項前段、第78條、第389 條第1 項第5 款，判決如主文。
中    華    民    國    98    年    5     月    13    日
                  民事第二庭    法  官  張谷輔
以上正本係照原本作成
如對本判決上訴，須於判決送達後20日內向本院提出上訴狀
中    華    民    國    98    年    5     月    13    日
                                書記官  郭群裕


司法院資訊處製作；財團法人民間司法改革基金會備份。
